臺灣高等法院高雄分院刑事裁定　　　　 100年度聲再字第62號
再審聲請人
即受判決人　蔡明亨
上列聲請人因違反毒品危害防制條例案件，對於本院99年度上訴
字第1721號中華民國100 年1 月20日確定判決（臺灣高雄地方法
院檢察署98年度偵字第28688 、36058 號），聲請再審，本院裁
定如下：
    主  文
再審之聲請駁回。
    理  由
一、聲請意旨略以：(一)被告以外之人於警詢所作陳述乃審判外之
    陳述，屬傳聞證據，無證據能力；又被告以外之人在偵查中
    所作陳述，未經公開審理詰問程序，亦無證據能力。而證人
    林俞成、趙彥人、蔡典晏、吳偉銘於法庭之詰問陳述，部分
    與事證吻合外，其餘與事證均不符，且無證明力。通訊監察
    譯文亦無以證明被告有販賣或交付毒品情事。(二)刑事訴訟法
    第420 條第1 項第6 款及第422 條第3 款所稱「新證據」，
    係指該項證據於事實審法院判決前已經存在，當時未能援用
    審酌，至其後始能發現者而言，惟判決以後成立之文書，如
    其內容係根據另一證據而作成，而該另一證據係成立於事實
    審法院判決之前者，亦應認為有新證據存在。另通訊監察錄
    音，係利用科技產物取得之證據，與供述證據不同，是否具
    備證明力與證據能力，以該證據取得是否具合法性為定；在
    實務上，該監聽（錄）取得之證據，如係合法取得，需符合
    法庭科學之證據科學勘驗法理而形成，亦需具備「證據同一
    性」、「真實性」之兩大要件方得將該證據列為依證據裁判
    之方法要件。在法庭事實審理中，監聽（錄）取得之被告或
    證人錄音需與監聽內容一致，即經不同的機器但相同的語音
    錄放標準、規格機械收音及播放其音頻皆屬於同一個人無誤
    ，復且錄音譯文需與取得之錄音一致之要求，方始稱為有證
    據證明力初階之證據力。復錄音譯文內文與專有名詞之解讀
    ，需符合原來對話人之意思，沒有因為文化、知識、身分的
    不同而有語意、認知事實而產生不同的譯文解釋，而原審法
    庭依此種不符勘驗科學法理的監聽（錄）錄音帶及其衍生之
    「派生證據」監聽譯文，因其也具備傳聞證據之屬性，故也
    不見證據能力。原確定判決中「通訊監察證物錄音帶（CD）
    與監聽譯文」該項證據於事實審，法院判決前即存在而其僅
    係供佐證被判決人有所謂販毒之嫌，惟被判決人為警查獲時
    係在租屋處持有些微毒品，此部分亦經高雄地方法院98年度
    審簡字第6833號刑事判決判處有期徒刑4 月在案，並於99年
    9 月30日執行完畢，基於一罪不二罰以及本案中為警查獲時
    並無交易對象與相對價金，原判決所據引之監聽錄音與譯文
    而判決，實有認知認定問題與該譯文無證據能力之事實，故
    本件實質上證明當時存在之事實，確足使原確定判決所認定
    事實為錯誤之證據，故可作為聲請再審理由之新證據。聲請
    人因未發現前開新證據，致未主張該有利於己之情事，始被
    判處罪刑確定，為此因認本件具有刑事訴訟法第420 條第1
    項第6 款規定之再審理由，聲請再審，請求裁定准予再審云
    云。
二、按刑事訴訟法第420 條第1 項第6 款所謂發見確實之新證據
    ，係指該證據於事實審法院判決前已經存在，為法院、當事
    人所不知，不及調查斟酌，至其後始行發見，且就證據本身
    形式上觀察，因不以絕對不須經過調查程序為條件，但必須
    顯然可認為足以動搖原有罪確定判決，而為受判決人無罪、
    免訴、免刑或輕於原判決所認罪名之判決者為限。此受理聲
    請再審之最後事實審法院，應就聲請再審理由之所謂「新證
    據」，是否具備事實審判決前已經存在，為法院、當事人所
    不知，事後方行發見之「嶄新性」，及顯然可認足以動搖原
    有罪確定判決，應為無罪、免訴、免刑或輕於原判決罪名之
    「顯然性」二要件，加以審查，為判斷應否准予開始再審之
    準據（85年度台抗字第308號判決意旨參照）。
三、經查，本案原判決認定再審聲請人即受判決人（下稱聲請人
    ）有原判決事實欄所載之販賣第一級毒品海洛因、第二級毒
    品甲基安非他命之犯行，因而撤銷第一審為聲請人科刑部分
    之判決，改判援依刑法第59條規定酌減其刑，論處聲請人販
    賣第一級毒品罪刑（處有期徒刑16年），論處聲請人販賣第
    二級毒品罪刑（處有期徒刑7 年2 月），並定應執行刑為有
    期徒刑19年，及為相關之從刑諭知。係以：聲請人部分陳述
    ，證人趙彥人、蔡典晏之證詞、通訊監察書及通訊監察譯文
    、扣案之行動電話等證據資料，為綜合之判斷。已詳細敘述
    其所憑之證據及認定之理由，並就聲請人否認有販賣毒品犯
    行云云，予以指駁，此有聲請人所提之本院99年度上訴字第
    1721 號 刑事判決可憑，是以再審意旨所指之證人證述及通
    訊監察證物錄音帶（CD）與監聽譯文等，均係於法院判決前
    已經存在，並經調查斟酌者，並非其後始行發現之新證據，
    不具「嶄新性」之要件，依上開說明，核與刑事訴訟法第
    420 條第1 項第6 款所定之再審要件未合，聲請人所舉聲請
    再審之理由，既與上引法條所定無一相符，應認為無再審理
    由，爰依同法第434 條第1 項，裁定如主文。
中    華    民    國  100     年    6     月    3     日
                  刑事第七庭    審判長法  官  莊飛宗
                                      法  官  謝宏宗
                                      法  官  蔡廣昇
以上正本證明與原本無異。
如不服本裁定應於送達後5 日內向本院提出抗告狀。
中    華    民    國  100     年    6     月    3     日
                                      書記官  曾允志